【裁判字號】    99,易,1691
【裁判日期】    990706
【裁判案由】    詐欺
【裁判全文】
臺灣臺中地方法院刑事判決              99年度易字第1691號
公  訴  人  臺灣臺中地方法院檢察署檢察官
被      告  丙○○
上列被告因詐欺案件，經檢察官提起公訴（99年度偵緝字第998
號），本院合議庭裁定改以簡式審判程序審理後，判決如下：
    主    文
丙○○共同犯如附表所示之詐欺取財罪，各處如附表所示之刑。
應執行有期徒刑玖月，如易科罰金，以新臺幣壹仟元折算壹日。
    犯罪事實及理由
一、丙○○與綽號「雄哥」之成年男子（下稱「雄哥」）及所屬
    等詐欺集團成年人成員共同基於意圖為自己不法所有之犯意
    聯絡，於詐欺取財之犯意聯絡，由在臺灣地區之集團成員以
    刊登報紙廣告等方式，或私人情誼之方式，大肆收購人頭帳
    戶，提供所屬集團成員向國內民眾詐騙取得金錢。而該集團
    在大陸地區之成員，則透過網際網路或電話，與被害人取得
    聯繫，以「網路拍賣購物」、「信用卡消費設定錯誤」等各
    種方式，詐騙被害人，致上開被害人等陷於錯誤，分別將指
    定之金額，以匯款方式匯至上開集團成員所指定之人頭帳戶
    內，而詐得他人財物，而丙○○每取得1本存摺等資料則可
    獲取新臺幣（下同）500元至2000元不等之報酬。適有彭仲
    男（另經檢察官提起公訴）因缺錢花用，復經丙○○之女友
    林孟芬（業經檢察官為不起訴處分）介紹下，知悉丙○○有
    蒐集金融機構存摺、提款卡之情，乃於民國97年10月20日晚
    間某時，在臺中縣豐原市○○路國立豐原高中前，以5000元
    之代價，將其所申請之中華郵政股份有限公司豐原南陽郵局
    （以下簡稱豐原郵局）帳號00000000000000號及花旗（臺灣
    ）商業銀行豐原分行（以下簡稱花旗銀行）帳號00000000
    0000000帳戶之存摺、提款卡，同時交付予丙○○。復於翌
    （21）日，將前開提款卡密碼告知丙○○，再由丙○○將上
    揭帳戶資料交付予「雄哥」後，隨即先後於附表所示之時間
    當日、以該附表所示之詐騙方式，致附表所示之甲○○、丁○○、乙○○、戊○○等人陷於錯誤，而於如附表所示之匯
    款時間，各匯款如附表所示之金額至指定之上揭花旗銀行、
    豐原郵局等帳戶中（詳細詐騙方式、匯款時間及金額均詳如
    附表所示）。嗣甲○○、丁○○、乙○○、戊○○於匯款後
    發現有異，經報警後始循線查悉上情。
二、證據名稱：
（一）被告丙○○於偵查及本院準備程序、審理時之自白。
（二）證人即告訴人甲○○、丁○○、乙○○、戊○○、彭仲男
      、林孟芬於警詢時之證述。
（三）中華郵政股份有限公司豐原郵局97年11月24日營字第097
       0202342號及花旗（臺灣）商業銀行豐原分行97年11月11
       目【97】花旗（臺灣）銀豐字第180號函暨彭仲男帳戶之
       申請人資料及交易明細各1份、自動櫃員機交易明細表影
       本4紙、WEB ATM交易明細查詢表影本1紙。
三、按共同實施犯罪行為之人，在合同意思範圍以內，各自分擔
    犯罪行為之一部，相互利用他人之行為，以達其犯罪之目的
    者，即應對於全部所發生之結果，共同負責，且共同正犯之
    意思聯絡，原不以數人間直接發生者為限，即有間接聯絡者
    ，亦包括在內。如甲分別邀約乙、丙犯罪，雖乙、丙間彼此
    並無直接之聯絡，亦無礙於其為共同正犯之成立，最高法院
    92年度臺上字第5407號判決可資參照。而電話詐騙此一新近
    社會犯罪型態，自刊登廣告、收購人頭帳戶、撥打電話實施
    詐騙、指定被害人匯款帳戶、自人頭帳戶提領款項、取贓分
    贓等階段，乃係需由多人縝密分工方能完成之集團性犯罪。
    被告丙○○對外收購人頭帳戶資料提供予不法犯罪集團使用
    ，分擔詐欺取財構成要件之部分行為，應論以詐欺取財罪之
    正犯。是核被告丙○○所為，均係犯刑法第339條第1項之詐
    欺取財罪。被告丙○○與「雄哥」及所屬之犯罪集團成年人
    成員附表所示之詐欺取財各犯行間，有犯意聯絡及行為分擔
    ，均為共同正犯。又該「雄哥」等犯罪集團成年人成員以電
    話詐騙證人乙○○2次匯款行為，各係基於同一詐欺取財之
    犯意，為完成同一詐欺取財之目的，而於緊接之密接時間內
    ，利用同一犯罪機會接續為之，為接續犯，屬實質上一罪，
    應僅成立一個詐欺取財罪。被告丙○○先後所為如附表所示
    之詐欺取財犯行間，犯意各別，行為互殊，應予分論併罰。
    爰審酌被告丙○○為犯罪集團收購帳戶，使如附表所示被害
    人甲○○等人遭詐欺取財，受有財產上損失，惟被告並非犯
    罪集團主要核心成員，非屬元兇首惡，獲利非鉅，並考量被
    告犯罪之目的、手段、被害人遭詐騙之金額及犯後坦承犯行
    ，態度良好等一切情狀，分別量處如主文所示之刑，並諭知
    易科罰金之折算標準，並定其應執行之刑及易科罰金之折算
    標準。又於99年1月1日公布生效施行之刑法第41條第8項，
    關於數罪併罰，數宣告刑均得易科罰金，而定應執行刑之刑
    逾6個月者仍得易科罰金。本件被告犯如上揭所示之各罪，
    其法定本刑既各為最重本刑5年以下有期徒刑之罪，且各宣
    告刑亦均未逾有期徒刑6月，則依該法條規定，本件定應執
    行之刑後縱超過有期徒刑超過有期徒刑6月，仍應依法諭知
    易科罰金之折算標準，附此敘明。
四、依刑事訴訟法第273條之1第1項、第299條第1項前段、第310
    條之2、第454條第1項，刑法第28條、第339條第1項、第41
    條第1項前段、第8項、第51條第5款，刑法施行法第1條之1
    第1項、第2項前段，判決如主文。
中    華    民    國    99    年    7     月    6     日
                  刑事第十一庭   法  官  王世華
以上正本證明與原本無異。
如不服本判決，應於收受送達後10日內向本院提出上訴書狀 (應
敘述具體理由並按他造當事人之人數附繕本)。
上訴書狀如未敘述理由，應於上訴期間屆滿後20日內補提理由書
於本院。「切勿逕送上級法院」
告訴人或被害人對於判決如有不服具備理由請求檢察官上訴者，
其上訴期間之計算係以檢察官收受判決正本之日期為準。
                                 書記官  蕭訓慧
中    華    民    國    99    年    7     月    6     日
附錄論罪科刑法條
中華民國刑法第339條
（普通詐欺罪）
意圖為自己或第三人不法之所有，以詐術使人將本人或第三人之
物交付者，處5年以下有期徒刑、拘役或科或併科1千元以下罰金
。
以前項方法得財產上不法之利益或使第三人得之者，亦同。
前二項之未遂犯罰之。
 附表：
  ┌──┬────┬────────┬─────┬──────┬───────┐
  │編號│ 被害人 │ 匯款時間       │ 詐欺方式 │匯款金額（單│所犯罪名及宣告│
  │    │        │                │          │位：新臺幣）│刑            │
  │    │        │                │          │及匯入帳戶名│              │
  │    │        │                │          │稱          │              │
  ├──┼────┼────────┼─────┼──────┼───────┤
  │一  │甲○○  │97年10月21日下午│冒用雅虎奇│2萬136元；  │丙○○共同犯詐│
  │    │        │6時59分許       │摩拍賣網站│花旗銀行帳戶│欺取財罪，處有│
  │    │        │                │之名義，向│            │期徒刑肆月，如│
  │    │        │                │甲○○佯稱│            │易科罰金，以新│
  │    │        │                │網路購物付│            │臺幣壹仟元折算│
  │    │        │                │款方式遭誤│            │壹日。        │
  │    │        │                │設為分期付│            │              │
  │    │        │                │款，需依指│            │              │
  │    │        │                │示操作自動│            │              │
  │    │        │                │櫃員機始能│            │              │
  │    │        │                │更正，使呂│            │              │
  │    │        │                │孟樺陷於錯│            │              │
  │    │        │                │誤而匯款。│            │              │
  │    │        │                │          │            │              │
  ├──┼────┼────────┼─────┼──────┼───────┤
  │二  │丁○○  │97年10月21日下午│冒用夢想家│2萬9,987元；│丙○○共同犯詐│
  │    │        │7時53分許       │商家之名義│花旗銀行帳戶│欺取財罪，處有│
  │    │        │                │，以電話聯│            │期徒刑肆月，如│
  │    │        │                │絡丁○○，│            │易科罰金，以新│
  │    │        │                │並佯稱購物│            │臺幣壹仟元折算│
  │    │        │                │付款方式誤│            │壹日。        │
  │    │        │                │設為分期付│            │              │
  │    │        │                │款，需依指│            │              │
  │    │        │                │示操作自動│            │              │
  │    │        │                │櫃員機始能│            │              │
  │    │        │                │更正，使黃│            │              │
  │    │        │                │鼎為陷於錯│            │              │
  │    │        │                │誤而匯款。│            │              │
  ├──┼────┼────────┼─────┼──────┼───────┤
  │三  │戊○○  │97年10月22日下午│冒用永豐銀│2萬2,023元；│丙○○共同犯詐│
  │    │        │5時24分許       │行之名義，│豐原郵局帳戶│欺取財罪，處有│
  │    │        │                │以電話聯絡│            │期徒刑肆月，如│
  │    │        │                │戊○○，佯│            │易科罰金，以新│
  │    │        │                │稱其網路購│            │臺幣壹仟元折算│
  │    │        │                │物之付款方│            │壹日。        │
  │    │        │                │式設定有誤│            │              │
  │    │        │                │，需依指示│            │              │
  │    │        │                │操作自動櫃│            │              │
  │    │        │                │員機始能更│            │              │
  │    │        │                │正，使詹怡│            │              │
  │    │        │                │杰陷於錯誤│            │              │
  │    │        │                │而匯款。  │            │              │
  ├──┼────┼────────┼─────┼──────┼───────┤
  │四  │乙○○  │97年10月22日下午│冒用網路拍│7萬8,352元  │丙○○共同犯詐│
  │    │        │5時30許         │賣網站賣家│（分2次接續 │欺取財罪，處有│
  │    │        │                │之名義，以│匯款1萬2,222│期徒刑肆月，如│
  │    │        │                │電話聯絡林│元、6萬6,130│易科罰金，以新│
  │    │        │                │憲宏，並佯│元）；      │臺幣壹仟元折算│
  │    │        │                │稱購物付款│豐原郵局帳戶│壹日。        │
  │    │        │                │方式誤設為│            │              │
  │    │        │                │分期付款，│            │              │
  │    │        │                │需依指示操│            │              │
  │    │        │                │作自動櫃員│            │              │
  │    │        │                │機始能更正│            │              │
  │    │        │                │，使乙○○│            │              │
  │    │        │                │陷於錯誤，│            │              │
  │    │        │                │而接續匯入│            │              │
  │    │        │                │款項。    │            │              │
  └──┴────┴────────┴─────┴──────┴───────┘

司法院資訊處製作；財團法人民間司法改革基金會備份。
